【裁判字號】    98,訴,4190
【裁判日期】    990317
【裁判案由】    搶奪等
【裁判全文】
臺灣臺中地方法院刑事判決              98年度訴字第4190號
公  訴  人  臺灣臺中地方法院檢察署檢察官
被      告  丁○○
選任辯護人  陳宏盈律師
上列被告因搶奪等案件，經檢察官提起公訴（98度偵字第28042
號），嗣經本院合議庭裁定由受命法官獨任行簡式審判程序，本
院判決如下：
     主    文
丁○○犯竊盜罪，處有期徒刑貳月，如易科罰金，以新臺幣壹仟
元折算壹日，扣案之機車鑰匙壹支沒收；又犯搶奪罪，處有期徒
刑陸月，如易科罰金，以新臺幣壹仟元折算壹日；又犯搶奪罪，
處有期徒刑陸月，如易科罰金，以新臺幣壹仟元折算壹日。應執
行有期徒刑捌月，如易科罰金，以新臺幣壹仟元折算壹日，扣案
之機車鑰匙壹支沒收。
     犯罪事實
一、緣丁○○年幼失親，由其祖母扶養長大，嗣其祖母往生，其
    又無端遭公司資遣，乃生活一時陷於困頓。嗣其於民國98年
    11月25日中午12時、13時許，在臺中縣豐原市○○路29巷（
    豐原火車站旁）巷內，見曾慶賢所有之車牌號碼MR8-425號
    重型機車（價值約新臺幣【下同】5000元）停放該處，竟意
    圖為自己不法之所有，以其所有之機車鑰匙1支，發動該車
    引擎，而竊取該車得逞。嗣於同日下午14時55分許，意圖為
    自己不法之所有，騎乘上開機車，尾隨騎乘自行車之乙○○
    ，行經臺中縣后里鄉○○街62號前，見有機可趁，先與乙○○併行騎乘機車，並趁乙○○不及防備之際，徒手搶奪乙○○放在腳踏車菜籃內之黑色小皮包（內有現金1,031元）。
    其後又於同日下午3時10分許，騎乘上開機車，行經臺中縣
    后里鄉○○路408號前，見甲○○步行經過該處，竟意圖為
    自己不法之所有，徒手搶奪甲○○背在右肩之皮包。因甲○○抓緊皮包未放，導致甲○○摔倒，並受有左手手指多處挫
    傷之傷害（傷害部分未據告訴），而丁○○則趁甲○○之皮
    包揹帶斷裂之際，搶奪甲○○之皮包（內有2,216元）1只得
    逞，並騎乘機車加速逃逸。適有路人張漢州見義勇為，駕車
    自後追趕丁○○，丁○○遂棄車逃逸，旋遭據報前來之員警
    逮捕，並當場扣得黑色皮包1只（內有1,031元，已發還乙○○）、皮包1只（內有2,216元，已發還甲○○），及其所有
    之前揭機車鑰匙1支。
二、案經臺中縣警察局大甲分局報請臺灣臺中地方法院檢察署檢
    察官偵查起訴。
    理    由
一、上開事實，業據被告丁○○於本院審理中坦承不諱，核與證
    人即被害人曾慶賢、乙○○、甲○○即證人張漢洲、羅智煒
    於警詢中之證述相符，並有贓物認領保管單（甲○○、乙○○、曾慶賢）、臺中縣警察局車輛協尋電腦輸入單、車號MR
    8-425號車查詢-基本資料詳細畫面、照片等在卷可稽，及上
    開扣案之黑色皮包1只（內有1,031元，已發還乙○○）、皮
    包1只（內有2,216元，已發還甲○○）及機車鑰匙1支等可
    資佐證，堪認被告上開不利於己之自白，確與事實相符，應
    可採信，並足資為其論罪科刑之依據。本案事證明確，被告
    犯行洵堪認定。
二、核被告竊取證人曾慶賢之機車部分，所為係犯刑法第320條
    第1項竊盜罪，另其搶奪證人乙○○、甲○○財物部分，所
    為均係犯同法第325條第1項搶奪罪。被告上開一次竊盜、二
    次搶奪犯行，犯意個別，行為互異，應分論併罰。爰審酌被
    告正值青壯，不思循合法途徑獲取財富，竟藉竊盜及飛車搶
    奪他人財物獲利之心態可議，且致生社會治安重大之危害，
    除使證人曾慶賢、乙○○、甲○○受有相當之財物損害外，
    更使證人乙○○、甲○○受有莫大之精神恐慌或身體損害，
    惡性非輕，惟念其年幼失親，由其祖母扶養長大，嗣其祖母
    往生，其又無端遭公司資遣，乃生活一時陷於困頓，因而失
    慮而犯本案之動機，及其犯罪後於警偵訊及本院審理中均坦
    承犯行，節省訴訟資源，且所搶得之財物價值尚非甚鉅，併
    審酌其3次犯罪所得財物之性質、價值，暨其於本院審理中
    業已委託其姊與證人乙○○、甲○○達成和解、賠償損害，
    乃證人乙○○、甲○○亦均請求給予其自新機會等語，有本
    院準備程序、審理筆錄等在卷可查，自堪信其確已誠心悔悟
    ，並已積極行動彌補過錯，自應予其自新機會等一切情狀，
    分別量處如主文所示之刑，且諭知如易科罰金之折算標準，
    並定其應執行之刑。扣案之機車鑰匙1支係被告所有，供其
    犯上開竊盜犯罪所用之物，業經被告陳明在卷，應依刑法第
    38條第1項第2款規定予以宣告沒收。至另扣案之安全帽1頂
    、口罩1只，質之被告供承係其平日騎車所用，並非本案所
    為之特殊裝扮等語，經核非供本案犯罪所用之物，且非違禁
    物，尚與宣告沒收之要件不合，爰不併予宣告沒收。
據上論斷，應依刑事訴訟法第273條之1第1項、第299條第1項前
段，刑法第320條第1項、第325條第1項、第41條第1項前段、第
51條第5款、第38條第1項第2款，刑法施行法第1條之1第1項、第
2項前段，判決如主文。
本案經檢察官丙○○到庭執行職務。
中    華    民    國    99    年    3    月    17    日
                  刑事第18庭         法  官  林世民
上正本證明與原本無異。
如不服本判決，應於收受送達後10日內向本院提出上訴書狀（應
敘述具體理由並附繕本）。
上訴書狀如未敘述理由，應於上訴期間屆滿後20日內補提理由書
於本院。
                                     書記官  紀俊源
中    華    民    國    99    年    3    月    17    日
附錄論罪科刑法條：
中華民國刑法第320條
意圖為自己或第三人不法之所有，而竊取他人之動產者，為竊盜
罪，處 5 年以下有期徒刑、拘役或 5 百元以下罰金。
意圖為自己或第三人不法之利益，而竊佔他人之不動產者，依前
項之規定處斷。
前二項之未遂犯罰之。
中華民國刑法第325條
意圖為自己或第三人不法之所有，而搶奪他人之動產者，處6月
以上5年以下有期徒刑。
因而致人於死者，處無期徒刑或7年以上有期徒刑，致重傷者，
處3年以上10年以下有期徒刑。
第1項之未遂犯罰之。

司法院資訊處製作；財團法人民間司法改革基金會備份。
